【裁判字號】    98,訴,3706
【裁判日期】    990331
【裁判案由】    毒品危害防制條例
【裁判全文】
臺灣板橋地方法院刑事判決              98年度訴字第3706號
公  訴  人  臺灣板橋地方法院檢察署檢察官
被      告  甲○○
上列被告因違反毒品危害防制條例案件，經檢察官提起公訴（98
年度毒偵字第6233號），被告於準備程序中就被訴事實為有罪之
陳述，經本院合議庭裁定改以簡式審判程序審理，判決如下：
    主  文
甲○○施用第一級毒品，處有期徒刑拾月。
    事  實
一、甲○○前於民國97年間因施用毒品案件，經本院以97年度毒
    聲字第50號裁定送觀察、勒戒，因認有繼續施用毒品傾向，
    再由本院以97年度毒聲字第632 號裁定令入戒治處所施以強
    制戒治，嗣認無繼續戒治之必要，於97年12月1 日釋放出所
    ，並由臺灣板橋地方法院檢察署檢官於97年12月15日以97年
    度戒毒偵字第754 號為不起訴處分確定。
二、甲○○又於91年間因強盜等案件，經臺灣桃園地方法院以91
    年度訴字第279 號判決強盜罪處有期徒刑7 年4 月，搶奪罪
    處有期徒刑7 月，應執行有期徒刑7 年9 月，嗣因撤回上訴
    確定，復經臺灣桃園地方法院以97年度聲字第2862號裁定搶
    奪罪部分減為有期徒刑3 月又15日，並與上開強盜罪部分定
    應執行有期徒刑7 年4 月確定，迨於95年11月1 日縮短刑期
    假釋出監，並付保護管束（殘餘刑期有期徒刑2 年3 月又27
    日，原保護管束期滿日為98年2 月28日，嗣因撤銷假釋，現
    入監執行上開殘刑中），惟其詎不知戒除毒癮，竟於上開強
    制戒治執行完畢5 年內之假釋期間內，基於施用第一級毒品
    海洛因及第二級毒品甲基安非他命（起訴書略載為安非他命
    ，業經公訴人當庭更正）之犯意，於98年8 月25日（起訴書
    誤載為97年8 月25日，應予更正）22時許為警採尿前回溯96
    小時內之某時（扣除警力拘束時間），在其位於臺北縣樹林
    市○○○街6 巷15號2 樓住處內，將海洛因、甲基安非他命
    一併置入玻璃球內點火燒烤吸食煙霧之方式，同時施用海洛
    因及甲基安非他命1 次。嗣於98年8 月25日19時30分許，為
    警持臺灣臺北地方法院核發之搜索票至上址執行搜索時查獲
    ，復徵其同意採尿送驗，檢驗結果呈嗎啡、甲基安非他命陽
    性反應。
三、案經臺北縣政府警察局新莊分局報告臺灣板橋地方法院檢察
    署檢察官偵查起訴。
    理  由
一、本案被告甲○○所犯為死刑、無期徒刑或最輕本刑為3 年以
    上有期徒刑以外之罪，其於準備程序中就被訴事實為有罪之
    陳述，經法官告知簡式審判程序之旨，並聽取公訴人之意見
    後，依刑事訴訟法第273 條之1 第1 項規定，裁定由受命法
    官獨任進行簡式審判程序，合先敘明。
二、上開事實，業據被告甲○○於本院審理時坦承不諱，且被告
    為警查獲時採尿送驗結果，呈嗎啡（即海洛因水解後之反應
    ）、甲基安非他命之陽性反應，有臺北縣政府警察局樹林分
    局偵辦毒品危害防制條例案被移送人姓名代碼對照表、臺灣
    檢驗科技股份有限公司98年9 月9 日UL/2009/80678 號濫用
    藥物檢驗報告各1 紙在卷可按。再現今實務上辦理毒品案件
    ，常用檢驗尿液中是否含有毒品反應之方法有免疫學分析法
    和層析法兩類。尿液初步檢驗係採用免疫學分析法，由於該
    分析法對結構類似之成分，亦可能產生反應，故初步檢驗呈
    陽性反應者，需採用另一種不同分析原理之檢驗方法進行確
    認。經行政院衛生署認可之檢驗機構係採用氣相層析質譜儀
    分析法（GC /MS）；以氣相層析質譜儀分析法進行確認者，
    均不致產生偽陽性反應。再查施用海洛因、甲基安非他命後
    ，其於尿液中排出之最長時限，受施用劑量、施用方式、個
    人體質及其代謝情況等因素影響，因個案而異，施用海洛因
    、甲基安非他命一般可檢出之最長時間為海洛因服用後2至4
    天、甲基安非他命服用後1 至4 天，此觀諸行政院衛生署管
    制藥品管理局92年3 月10日管檢字第0920001495號函文意旨
    自明，而本案被告所採集之尿液，經依酵素免疫分析法初步
    篩檢，再依氣相層析質譜儀分析法確認，均呈施用海洛因後
    之嗎啡及甲基安非他命陽性反應，已如上述，並有上開檢驗
    報告1 紙可憑；上述鑑驗結果，均係檢驗機關以精密儀器科
    學檢驗方法所得之結論，自可憑信。從而被告於採尿前4 日
    即96小時內，確有施用第一級毒品海洛因及甲基安非他命之
    犯行甚明。
三、又被告於97年間因施用毒品案件，經本院以97年度毒聲字第
    50號裁定送觀察、勒戒，因認有繼續施用毒品傾向，再由本
    院以97年度毒聲字第632 號裁定令入戒治處所施以強制戒治
    ，嗣認無繼續戒治之必要，於97年12月1 日釋放出所，並由
    臺灣板橋地方法院檢察署檢官於97年12月15日以97年度戒毒
    偵字第754 號為不起訴處分確定，有臺灣板橋地方法院檢察
    署刑案資料查註紀錄表及臺灣高等法院被告前案紀錄表各1
    份在卷可參。從而，本案事證明確，被告經觀察勒戒、強制
    戒治執行完畢釋放後，5 年內再犯本案施用海洛因、甲基安
    非他命犯行堪予認定。
四、查海洛因及甲基安非他命分屬毒品危害防制條例第2 條第2
    項第1 款、第2 款所稱之第一級、第二級毒品，均不得持有
    、施用，被告甲○○竟持以施用，核其所為，係犯同條例第
    10條第1 項之施用第一級毒品罪及同條例第2 項之施用第二
    級毒品罪。被告施用前持有海洛因、甲基安非他命之低度行
    為，應為施用之高度行為所吸收，均不另論罪；其同時施用
    第一級毒品海洛因及第二級毒品甲基安非他命，係以一行為
    觸犯2 罪名，為想像競合犯，應從一重處斷。至公訴意旨雖
    認被告所犯施用第一、二級毒品2 罪間，犯意各別，罪名互
    異，應予分論併罰，惟被告已於本院準備程序時中自承係施
    用甲基安非他命時混雜海洛因放入玻璃球內一併吸食燒烤後
    產生之煙霧之方式，同時施用海洛因及甲基安非他命等語（
    見本院卷第68頁背面），而海洛因、甲基安非他命均可以燒
    烤吸食煙霧之方式施用，有法務部法醫研究所97年3 月11日
    法醫毒字第0970001133號函在卷可佐，依卷內事證並無從認
    定被告係分別施用海洛因及甲基安非他命，是尚難認被告有
    分別施用該2 種毒品之情，公訴人前開所認，容有誤會，併
    予敘明。查被告固有如事實欄所示之科刑及執行情形，有臺
    灣高等法院被告前案紀錄表1 份附卷足憑，惟其業經撤銷假
    釋，現在執行殘刑中，則不能謂已執行完畢，而無從以累犯
    論處，是公訴意旨尚有未洽，附此敘明。爰審酌被告經觀察
    勒戒、強制戒治執行完畢，且於假釋期間內，仍未能戒除毒
    癮再犯本案犯行，顯見其無戒毒悔改之意，兼衡其施用毒品
    之次數僅1 次，犯後坦承犯行，態度尚可等一切情狀，量處
    如主文所示之刑。至為警查獲時所扣得之安非他命1 包、吸
    食器1 組，經被告供明非其所有之物，且查獲當時尚有數名
    毒品管制人口在該處所內，依卷內積極事證尚無從證明係與
    被告本次施用毒品犯行有直接關連，爰不併予宣告沒收，附
    此敘明。
據上論斷，應依刑事訴訟法第273 條之1 第1 項、第299 條第1
項前段，毒品危害防制條例第10條第1 項、第2 項，刑法第11條
前段、第55條，判決如主文。
本案經檢察官陳豐年到庭執行職務。
中    華    民    國    99    年    3     月    31    日
                  刑事第十一庭  法  官  陳海寧
以上正本證明與原本無異。
如不服本判決，應於送達後10日內敘明上訴理由，向本院提出上
訴狀，上訴於本院第二審合議庭 (應附繕本) 。其未敘述上訴理
由者，應於上訴期間屆滿後20日內向本院補提理由書「切勿逕送
上級法院」。
                                書記官  馮得弟
中    華    民    國    99    年    4     月    1     日
附錄本案論罪科刑法條
毒品危害防制條例第10條
施用第一級毒品者，處 6 月以上 5 年以下有期徒刑。
施用第二級毒品者，處 3 年以下有期徒刑。

司法院資訊處製作；財團法人民間司法改革基金會備份。
